臺灣高雄地方法院民事判決　　　　　　 100年度訴字第1843號
原　　　告　莊國士
被　　　告　板信商業銀行股份有限公司
法定代理人　劉炳輝
訴訟代理人　楊林澂律師
上列當事人間債務人異議之訴事件，本院民國100 年12月14日言
詞辯論終結，判決如下：
    主      文
原告之訴駁回。
訴訟費用由原告負擔。
   事實及理由
一、原告主張：被告以本院83年度執字第12175 號強制執行事件
    執行無結果而於民國84年2 月17日核發之債權憑證為執行名
    義（下稱系爭執行名義），聲請對原告為強制執行，經本院
    於民國100 年1 月20日以雄院高100 司執字第11484 號（下
    稱系爭強制執行）執行命令，禁止原告取回本院98年度存字
    第3692號提存事件為第三人彭美鳳提存之擔保金新台幣（下
    同）709,042 元。惟按請求權因15年間不行使而消滅，時效
    完成後，債務人得拒絕給付，系爭執行名義自84年2 月17日
    算至99年2 月16日，已屆滿15年，期間被告雖曾聲請本院以
    88年度執字第32156 號、93年度執字第5766號強制執行，然
    均未提出債權憑證記載執行結果，可見被告已撤回或被駁回
    聲請，依民法第136 條第2 項，時效視為不中斷，原告得以
    罹於時效為由拒絕給付消費借款，被告前於99年12月間聲請
    本院99年度民司執字第16 0319 號強制執行已罹於時效，茲
    於100 年1 月14日聲請系爭強制執行，亦罹於時效；又上開
    提存金債權另經97年度司執字第50341 號強制執行事件扣押
    命令禁止取回，經本院民事執行處命與系爭強制執行合併執
    行中，尚難謂執行程序終結，為此爰依強制執行法第14條第
    1 項規定提起本訴等語。並聲明：系爭強制執行程序應予撤
    銷。
二、被告則以：(一)系爭強制執行程序之標的因與97年度司執字第
    50341 號強制執行事件同一，經本院民事執行處於100 年3
    月28日以雄院高100 司執字第11484 號通知合併執行而終結
    ，原告不得提起異議之訴；(二)又被告於88年10月1 日及93年
    2 月6 日均曾向本院聲請強制執行，並未撤回，嗣均因執行
    無結果，經本院註記在債權憑證上後發還，已中斷時效進行
    ，並未罹於時效等語置辯。並聲明如主文第1 項所示。
三、兩造不爭執事項：
  (一)第三人即原債權人高雄市第五信用合作社請求原告給付1 億
    5,860 萬元及利息、違約金，獲本院81年度重訴字第48號確
    定勝訴判決，消費借貸債權時效為15年，嗣以本院83年度執
    字第12175 號對原告執行無結果，經本院於84年2 月17日核
    發債權憑證即本件系爭執行名義；被告於86年9 月29日承受
    債權。
  (二)被告以系爭執行名義，分別於88年9 月30日聲請本院88年度
    執字第32156 號，於93年2 月5 日聲請本院93年度民執字第
    5766號，於99年間聲請本院99年度民司執字第160319號強制
    執行（以上見本院93年度執字第5766號卷第4 頁債權憑證、
    100 年度司執字第11484 號卷第4 頁補發之債權憑證之記載
    ）。
四、本件爭點：(一)系爭執行程序是否已經終結而不得提起異議之
    訴？(二)被告於88年、93年間聲請強制執行後有無撤回？對原
    告之債權，有無罹於時效？本院得心證之理由如下：
  (一)按債務人異議之訴，係以排除執行名義之執行力為目的，應
    限於強制執行程序終結前提起，始得為之，如強制執行程序
    業已終結，已無阻止強制執行之實益，不得提起本訴，強制
    執行法第14條第1 項定有明文。所謂強制執行程序終結，係
    指執行名義之強制執行程序終結而言，執行名義之強制執行
    程序，進行至執行名義所載債權全部達其目的時，始為終結
    （司法院院字第2776號解釋參照）。查系爭強制執行程序中
    ，本院民事執行處曾於100 年1 月31日核發移轉命令，准原
    告於本院98年度存字第3692號提存事件，對提存所之709,04
    2 元債權移轉予被告，惟經本院提存所函覆表示：受擔保利
    益人彭美鳳有與質權人同一之權利，且該筆債權另經本院97
    年度司執字第50341 號扣押在案，故無法准由被告領取等語
    ，本院民事執行處乃於100 年3 月28日撤銷先前之移轉命令
    ，並將系爭執行程序併入97年度司執字第50341 號強制執行
    事件合併執行，俟將來原告得取回上開提存擔保金後，再由
    被告及其他債權人領取等情，有本院民事執行處100 年1 月
    31日雄院高100 司執逸字第11484 號執行命令、本院提存所
    100 年3 月10日98存字第3692號函及本院民事執行處100 年
    3 月28日雄院高100 司執逸字第11484 號執行通知各1 紙附
    卷可稽，故系爭強制執行程序案號雖行政報結，然實已併入
    另案執行中，將來原告得領回之條件成就後，始得由被告領
    取，自難謂被告之債權已實現或已執行而無效果，揆諸前揭
    說明，系爭強制執行程序尚未終結，原告提起本件異議之訴
    ，於法有據，被告此項辯解不足憑採。
  (二)按強制執行法第14條第1 項規定之債務人異議之訴，須執行
    名義成立後，有消滅或妨礙債權人請求之事由發生，始得提
    起。所謂消滅債權人請求之事由，例如清償、提存、抵銷、
    免除、混同、債權讓與、債務承擔、更改、消滅時效完成、
    解除條件成就、契約解除或撤銷、另訂和解契約，或其他類
    此之情形（最高法院98年台上字第1899號判決意旨參照）。
    而按請求權，因15年間不行使而消滅；消滅時效因開始執行
    行為或聲請強制執行而中斷；且時效中斷者，自中斷之事由
    終止時，重行起算，民法第125 條前段、第129 條第2 項第
    5 款及第137 條第1 項分別定有明文。又債務人無財產可供
    強制執行，或雖有財產經強制執行後所得之數額仍不足清償
    債務時，執行法院應命債權人於一個月內查報債務人財產，
    債權人到期不為報告或查報無財產者，應發給憑證，交債權
    人收執，載明俟發見有財產時，再予強制執行，債權人聲請
    執行，而陳明債務人現無財產可供執行者，執行法院得逕行
    發給憑證，強制執行法第27條定有明文。執行法院發予債權
    憑證交債權人收執時，執行行為即為終結，因開始執行行為
    而中斷之時效，應由此重行起算（最高法院89年度台上字第
    2544號判決要旨參照）。查本件被告承受債權後，於88年9
    月30日以系爭執行名義聲請聲請本院88年度執字第32156 號
    強制執行，嗣併入本院87年度執字第32355 號另案執行，執
    行無結果；復於93年間以系爭執行名義聲請本院93年度民執
    字第5766號對原告強制執行，經本院於93年2 月9 日在債權
    憑證上註記「執行無結果」後寄還被告；又於99年間以系爭
    執行名義聲請本院99年度民司執字第160319號強制執行，經
    本院於99年12月30日註記「執行無結果」後發還，此有債權
    憑證及補發之債權憑證、93年2 月9 日執行審理單及送達回
    證各1 份附卷可考（見本院93年度執字第5766號卷第4 頁、
    100 年度司執字第11484 號卷第4 頁及本院100 年度訴字第
    1843號卷第38、54至55頁），未有何撤回或被駁回聲請之情
    形，自無民法第136 條第2 項時效視為不中斷規定之適用，
    足見被告債權消滅時效分別於88年、93年間均有中斷進行，
    迄今顯未罹於15年消滅時效，原告主張委無可採。
  (三)綜上，原告主張系爭執行名義已罹於時效無可憑採，其提起
    本件債務人異議之訴，請求撤銷本院100 年度司執字第1148
    4 號強制執行程序，為無理由，應予駁回。
五、據上論結，原告之訴為無理由，依民事訴訟法第78條，判決
    如主文。
中    華    民    國  100     年    12    月    28    日
                      民事第四庭    法  官  李俊霖
以上正本係照原本製成。
如對本判決上訴，須於判決送達後20日內向本院提出上訴狀。如
委任律師提起上訴者，應一併繳納上訴審裁判費。
中    華    民    國  100     年    12    月    28    日
                                    書記官  邱上一